【裁判字號】    89,易,436
【裁判日期】    891207
【裁判案由】    違反建築法
【裁判全文】
臺灣宜蘭地方法院刑事判決                          八十九年度易字第四三六號
    公  訴  人  臺灣宜蘭地方法院檢察署檢察官
    被      告  乙○○
    選任辯護人  林志嵩
右列被告因違反建築法案件，經檢察官提起公訴（八十九年度偵字第一九一七號），
本院判決如左：
    主  文
乙○○對於依建築法規定停止使用之建築物，未經許可擅自使用經制止不從，處拘役
伍拾日，併科罰金新台幣拾伍萬元，拘役如易科罰金，罰金如易服勞役，均以銀元參
佰元即新台幣玖佰元折算壹日。
    事  實
一、乙○○為敬展企業股份有限公司（下稱敬展公司）之負責人，亦為該公司位於宜
    蘭縣羅東鎮○○路一號三樓之建築物使用人，明知該公司位於上址之使用執照上
    所載用途為宿舍區之部分，未經領得變更使用執照前，應維護建築物之合法使用
    ，竟對未經許可已變更為保齡球道部分未予恢復原使用，並於宜蘭縣政府於民國
    八十九年一月十二日以八九府建管字第００四四三七號函，勒令違規部分停止使
    用並立即恢復原核准使用，經制止後不從，仍於同年六月三十日複查時違規使用
    中。
二、案經宜蘭縣政府移送台灣宜蘭地方法院檢察署檢察官偵查起訴。
    理  由
一、訊之被告乙○○否認上開犯行，辯稱：敬展公司之負責人原為蔡明哲，於八十七
    年九月十一日始變更登記由伊擔任負責人，其在此之前並未參與敬展公司之經營
    。宜蘭縣政府所指之違規使用部分，均未開放通電，並以木板隔開，屬未開放使
    用之保齡球道，故並無違規使用等語。惟查右揭犯罪事實有該建築物之宜蘭縣政
    府使用執照、八十九年一月七日、六月三十日之建築物防火避難設施與設備安全
    檢（複）查報告書、同年一月十二日宜蘭縣政府八九府建管字第００四四三七號
    函、同年八月十四日宜蘭縣政府八九建管字第０八四七三三號函、敬展公司之營
    利事實登記抄本各一紙附卷可稽。復據證人即宜蘭縣政府建設局稽查員甲○○於
    本院訊問時結證稱：依照該建築物使用圖說有二球道原應作為宿舍區，自八十六
    年起至八十九年止每次查察均為違規使用，所謂回復使用，係回復為原使用方式
    ，即須拆除該球道，而敬展公司均未拆除該球道等語屬實。查依前開主管建築機
    關以上揭函令改善並停止使用，該建築物之使用人即應於收受通知後立即停止使
    用，並回復原使用方式，被告業經多次收受主管機關命其改善函令，尚不得諉稱
    不知應將球道拆除，被告之辯解要屬卸責之詞，不足採信。本件事證明確，被告
    之犯行堪予認定，應依法論科。
二、核被告所為，係犯建築法第九十四條所規定依該法規定停止使用之建築物，未經
    許可擅自使用經制止不從之罪責。爰審酌被告犯罪之動機、目的、手段、所生危
    害及犯罪後之態度等一切情狀，量處拘役五十日，併科罰金新台幣（下同）十五
    萬元，並諭知拘役如易科罰金、罰金如易服勞役之折算標準，以示懲儆。公訴人
    雖謂本件被告自六十五年迄今三次處罰鍰、四次命停止使用，均仍照常違規使用
    ，應從重科處有期徒刑十月，並併科二十萬元之罰金等語。惟被告係於八十七年
    九月十一月始變更登記為敬展公司之負責人，有敬展公司之營利事業登記證、公
    司執照、公司變更登記事項卡各一紙在卷可稽，且尚無積極證據足資證明被告於
    任該公司之負責人前為該公司所屬上開建築物之使用人，且違建成球道係為被告
    所為。被告自接任敬展公司之負責人起，本應維護建築物之合法使用而未為之，
    有違建築法之上開規定，已如前述，惟被告歷此偵審程序中，業已改善違規情形
    ，將球道之主要控制台及座椅拆除，停止使用屬實，有八十九年十月廿四日宜蘭
    縣政府八九府建管字第一一０五０一號函在卷可佐，是本院斟酌上情認科處如主
    文所示之刑為適當，併此敘明。
據上論斷，應依刑事訴訟法第二百九十九條第一項前段、建築法第九十四條、刑法第
十一條前段、第四十一條、第四十二條第二項、罰金罰鍰提高標準條例第二條、現行
法規所定貨幣單位折算新台幣條例第二條，判決如主文。
本案經檢察官林吉泉到庭執行職務
中    華    民    國      八十九      年    十二      月      七      日
                                  臺灣宜蘭地方法院刑事第二庭
                                          法  官  郭  淑  珍
右正本證明與原本無異。
如不服本判決，應於判決送達後十日內，向本院提出上訴狀。(應附繕本)
                                          書記官  陳  淑  宜
中    華    民    國      八十九      年    十二      月    十二      日
附錄法條:
建築法第九十四條
依本法規定停止使用或封閉之建築物，非經許可不得擅自使用；未經許可擅自使用經
制止不從者，處一年以下有期徒刑、拘役或科或併科新臺幣三十萬元以下罰金。


司法院資訊處製作；財團法人民間司法改革基金會備份。
